【裁判字號】    99,抗,1776
【裁判日期】    991222
【裁判案由】    假處分
【裁判全文】
臺灣高等法院民事裁定                  99年度抗字第1776號
抗  告  人  嘉軒電子股份有限公司
法定代理人  蘇永明
上列抗告人與相對人鴻冠科技股份有限公司間假處分事件，對於
中華民國99 年10月18日臺灣桃園地方法院99年度裁全字第113號
裁定，提起抗告，本院裁定如下：
    主  文
抗告駁回。
抗告訴訟費用由相對人負擔。
    理  由
一、按債權人就金錢請求以外之請求，因請求標的之現狀變更，
    有日後不能強制執行，或甚難強制執行之虞，欲保全強制執
    行者，得聲請假處分，此為民事訴訟法第532條第1 項、第2
    項所明定。又債權人聲請假處分應就其請求及假處分之原因
    釋明之，前項釋明如有不足，而債權人陳明願供擔保或法院
    認為適當者，法院得定相當之擔保，命供擔保後為假處分，
    同法第533條準用第526條第1項、第2項亦定有明文。
二、相對人在原審法院聲請意旨略以：抗告人向伊承攬印刷電路
    板一次銅加工製程業務，每月提出加工對帳單及發票向伊請
    款，由伊開立支票作為給付，抗告人目前持有伊所開立而尚
    未兌現如原裁定附表所示支票3 紙（下稱系爭支票），金額
    共計新臺幣（下同）913萬7,397元。詎自民國（下同）99年
    9 月起，伊遭客戶欣興電子股份有限公司（下稱欣興公司）
    大量退貨，並扣款達2千餘萬元， 依據欣興公司所提供之不
    良分析報告顯示，乃係抗告人一次銅製程不良所致。依據兩
    造間就品質擔保之約定及民法第492條、第494條、第495 條
    規定，伊除得解除契約外，並得請求損害賠償。伊已於99年
    10月13日以桃園中路郵局第1532號存證信函表示解除雙方間
    承攬加工契約，抗告人依法應返還系爭支票，然抗告人負責
    人卻避不見面，系爭支票由抗告人持有中，為防止抗告人持
    系爭支票向付款人提示付款，將使伊不能追討相關法律責任
    ，且支票為有價證券，一旦變現，有日後不能執行或甚難執
    行之虞，乃提出相關事證，並陳明願供擔保以代釋明，聲請
    准予假處分等語。
三、經查，相對人就前假處分之請求及假處分之原因，業據其提
    出抗告人於99 年4月、8月所簽發之PCB電鍍一次銅加工報價
    單2紙、99年5月至9月之統一發票9紙、欣興公司提供之不良
    分析報告、欣興公司之營業人銷貨退回進貨退出或折讓證明
    單、桃園中路郵局第1532號存證信函以為釋明（見原法院99
    年度裁全字第113號卷第5、6、7-11、12-21、22、23-25 頁
    ），堪認相對人就假處分之請求已盡相當釋明。而就假處分
    之原因，復已陳明系爭支票為有價證券，若不就系爭支票為
    假處分，則系爭支票經抗告人向付款人為提示付款或轉讓他
    人後，將來即有不能或甚難執行之情，並陳明願供擔保以補
    釋明之不足，則原裁定命相對人供擔保金913萬7,397元後，
    抗告人就系爭支票在本案判決確定前不得向付款人請求付款
    及轉讓他人，並應將系爭支票交由執行人員記載前開事由，
    自無不合。
四、抗告意旨雖以：伊業於99年10月25日將系爭支票向第三人聯
    邦商業銀行南崁分行（下稱聯邦銀行南崁分行）票貼，現非
    由伊所持有，原裁定內容無法執行；又伊承攬之一銅部分，
    僅為全部製程中之第四製程，相對人於每道製程前後均有確
    認允收程序，且於出貨前經過2 次測試，故伊所出貨品已達
    廠內之允收標準，相對人主張之異常情形，確非伊承攬工作
    之瑕疵云云。查，抗告人主張系爭支票現非伊持有，固據其
    提出申請融資票據明細表為憑（見本院卷11頁），惟支票執
    票人為行使取款權利，於支票上記載委任取款意旨後，即得
    以背書方式委託他人為之，並無其他限制，此時執票人僅授
    與被背書人收取票款之代理權，並非轉讓票據之所有權，不
    生票據上權利移轉之效力，此觀票據法第144條準用第40 條
    第1 項規定自明。是以禁止背書轉讓之記名支票，依法固不
    得轉讓其權利，惟仍得以委任取款背書方式，委託他人代為
    取款。又在支票正面劃平行線者，依票據法第139條第3項規
    定，持票人如非金融業者，須將支票存入其在金融業者之帳
    戶委託取款。若劃平行線支票無禁止委任取款背書之約定，
    執票人即仍得於支票上載明委任取款意旨以背書為之，由受
    託人即被背書人將支票存入其在金融業者之帳戶委託取款。
    經查系爭支票為禁止背書轉讓之劃線記名支票，有抗告人於
    本院所提出系爭支票之影本足稽（見本院卷第62、64、66頁
    ）。再參之抗告人所提出之申請融資票據明細表載明：「所
    列票據，皆已背書轉讓與貴行（即聯邦銀行南崁分行），於
    票據兌現時，存入抗告人於該行所設立存款第000000000000
    號備償專戶內，以償還抗告人對貴行所負之一切債務，絕無
    異議。」（見本院卷第11頁）；以及系爭支票仍係以抗告人
    之名義提示兌領， 亦有抗告人所提出之法院禁止提示票據-
    提示人查證單足參（見本院卷第63、65頁），足見抗告人係
    因向聯邦銀行南崁分行融資借款，而開立備償專戶，並提供
    系爭支票作為擔保，委任聯邦銀行南崁分行於票載發票日存
    入抗告人之備償專戶內並提出交換，聯邦銀行南崁分行僅係
    受抗告人之委任取款，且系爭支票經提示退票後仍由抗告人
    持有中，亦有抗告人所提出之支票及退票理由單足憑（見本
    院卷第62、64、66頁），故抗告人仍為系爭支票之票據權利
    人甚明。從而，抗告人所稱系爭支票已非由伊持有，本件假
    處分已不能執行云云，自非可取。至抗告意旨所稱伊出貨已
    達廠內之允收標準，相對人主張之異常情形，確非伊承攬工
    作之瑕疵云云，核屬相對人之本案請求有無理由，尚非本件
    假處分裁判中所能解決（最高法院20 年抗字第5號判例意旨
    參照）。又抗告人於本院另補充伊並無經營不善而致財務困
    難或有隱匿財產，相對人未盡假處分原因之釋明云云，惟相
    對人就本件假處分之原因已為釋明，其釋明固有不足，亦已
    陳明願供擔保以代釋明之不足，業如前述，抗告人此部分所
    辯，亦無可取。
五、綜上所述，原裁定於法並無不合，抗告意旨指摘原裁定不當
    ，聲明廢棄，為無理由，應予駁回。
據上論結，本件抗告為無理由，依民事訴訟法第495條之1第1 項
、第449條第1項、第95條、第78條，裁定如主文。
中    華    民    國    99    年    12    月    22    日
                    民事第二十庭
                        審判長法  官  張  蘭
                              法  官  黃莉雲
                              法  官  王漢章
正本係照原本作成。
本裁定除以適用法規顯有錯誤為理由外，不得再抗告。如提起再
抗告，應於收受後10日內委任律師為代理人向本院提出再抗告狀
。並繳納再抗告費新台幣１千元。
中    華    民    國    99    年    12    月    22    日
                              書記官  周淑靜

司法院資訊處製作；財團法人民間司法改革基金會備份。
